臺灣臺北地方法院刑事裁定　
110年度聲判字第300號
聲  請  人
即  告訴人  盧少宇
代  理  人  吳俊達律師
被      告  盧凡  


            鐘秋鶯




            盧以  



上列聲請人即告訴人因被告侵占案件，不服臺灣高等檢察署檢察
長中華民國110年11月23日110年度上聲議字第9110號駁回再議之
處分（原不起訴處分案號：臺灣臺北地方檢察署109年度偵續字
第289號），聲請交付審判，本院裁定如下：
    主  文
聲請駁回。
    理  由
一、按告訴人不服上級法院檢察署檢察長或檢察總長認再議為無
    理由而駁回之處分者，得於接受處分書後10日內委任律師提
    出理由狀，向該管第一審法院聲請交付審判，刑事訴訟法第
    258條之1第1項定有明文。查本件聲請人即告訴人盧少宇以
    被告盧凡、鐘秋鶯（聲請狀當事人欄誤載為「鍾秋鶯」）、
    盧以涉犯侵占罪嫌提出告訴，經臺灣臺北地方檢察署（下稱
    臺北地檢署）檢察官偵查後，以109年度偵續字第289號為不
    起訴處分，嗣聲請人聲請再議，經臺灣高等檢察署（下稱高
    檢署）檢察長認再議無理由，以110年度上聲議字第9110號
    處分書駁回該聲請，並於民國110年12月8日送達聲請人（見
    110年度上聲議字第9110號卷【下稱上聲議卷】第20頁之高
    檢署送達證書），此經本院調閱該案卷宗核實。嗣聲請人於
    同年12月15日委任律師為代理人向本院聲請交付審判，有其
    刑事委任狀及蓋有本院收狀戳章日期之「刑事交付審判聲請
    狀」可參(見本院卷第5至10頁)，經核本件聲請，程序上係
    屬適法，合先敘明。
二、聲請意旨詳如附件「刑事交付審判聲請狀」所載。
三、按聲請人於不服上級檢察署之駁回處分者，得向法院聲請交
    付審判，其目的係為對於檢察官起訴裁量權之制衡，除貫徹
    檢察機關內部檢察一體之原則所含有之內部監督機制外，另
    宜有檢察機關以外之監督機制，由法院介入審查，提供聲請
    人多一層救濟途徑（刑事訴訟法第258條之1立法理由參照）
    。此時，法院僅就檢察官所為不起訴處分是否正確加以審查
    ，以防止檢察機關濫權。依此立法精神，法院於審查交付審
    判之聲請有無理由時，應以審酌聲請人所指摘不利被告之事
    證未經檢察機關詳為調查或斟酌，或不起訴處分書所載理由
    違背經驗法則、論理法則及證據法則為限，方符本條係為制
    衡檢察官起訴裁量權之意旨。
四、經查：
  ㈠按於直系血親、配偶或同財共居親屬之間或其他五親等內血
    親或三親等內姻親之間，犯刑法侵占罪者，依刑法第338條
    準用第324條規定，須告訴乃論。次按告訴乃論之罪，其告
    訴應自得為告訴之人知悉犯人之時起，於6個月內為之；又
    告訴或請求乃論之罪，其告訴或請求已經撤回或已逾告訴期
    間者，應為不起訴之處分，刑事訴訟法第237條第1項、第25
    2條第5款分別定有明文。上揭規定所稱知悉，係指確知犯人
    之犯罪行為而言，如初意疑其有此犯行，而未得確實證據，
    迨發現確實證據，始行提出告訴，尚不得以告訴人前此之遲
    延未申告，逕謂其告訴逾越法定期間。又告訴是否逾期，固
    屬事實認定範疇，但受經驗法則、論理法則支配，且須以客
    觀之事實作為基礎，並參酌告訴人之主觀認知，予以綜合判
    斷（最高法院98年度台上字第6678號判決意旨參照）。
  ㈡案外人盧鏘與盧安瑜（下逕稱其名）為夫妻，先後於105年1
    月1日、106年3月9日死亡，二人共同育有聲請人、被告盧凡
    、盧以等3名子女，被告鐘秋鶯為被告盧凡之配偶等情，有
    卷附繼承系統表、戶籍謄本2份、個人戶籍資料查詢結果3份
    可證（見臺北地檢署108年度他字第6544號卷【下稱他卷】
    第7至8頁、第17頁、第131至137頁），堪以認定，是聲請人
    與被告盧凡、盧以屬二親等血親，聲請人與被告鐘秋鶯屬二
    親等姻親，依前揭規定，本案須告訴乃論。
  ㈢聲請人於110年11月12日刑事再議聲請狀自陳：於105年1月1
    日至106年3月9日間某日，與盧安瑜共同開啟保險箱時，發
    現被告鐘秋鶯手寫之對帳單，並有盧鏘確認款項無誤後之簽
    名等語（見上聲議卷第4頁），及自盧鏘死亡後至聲請人委
    由律師於107年7月13日寄發臺北成功郵局第521號存證信函
    （下稱本案存證信函）時，被告均未曾表示要返還盧鏘委託
    代管款項等情，可見本案存證信函寄發時，已知悉被告持有
    盧鏘委託代管款項但不返還予全體繼承人乙事，並已取得被
    告鐘秋鶯102年4月18日、104年5月12日製作之盧鏘委託代管
    款項對帳單（下稱對帳單）之證據。
  ㈣依聲請人與被告3人Line對話群組之104年11月26日對話紀錄
    內容所示，聲請人與被告盧凡就臺北市○○區○○路0段000○0號
    房屋（下稱基隆路房屋）所有權移轉登記予被告盧凡乙事，
    互有爭執，被告盧凡於對話中曾傳訊「我是過戶代管，深怕
    被你敗光又不認帳！」等語（見他卷第349至357頁）。復依
    盧安瑜簽署並於105年5月16日經我國駐溫哥華台北經濟文化
    辦事處認證之授權書所示，盧安瑜於該時曾授權聲請人代其
    處理基隆路房屋相關事宜（見他卷第381頁），且聲請人於1
    09年3月10日刑事補充告訴理由（一）暨證據調查狀自陳上
    開授權範圍包括向被告盧凡請求返還登記並管理處分等事宜
    （見他卷第323頁）。又自盧安瑜死亡後至本案存證信函寄
    發時，被告均未曾表示要返還基隆路房屋。綜合上情，可見
    聲請人寄發本案存證信函時，已知悉基隆路房屋係登記於被
    告盧凡名下，盧安瑜曾欲請求被告盧凡返還該屋，但被告未
    返還基隆路房屋等情，並已取得上開對話紀錄、授權書之證
    據。
  ㈤聲請人於本案存證信函稱：被告本應於盧鏘、盧安瑜死亡後
    ，將屬於盧鏘遺產之委託代管款項及屬於盧安瑜遺產之基隆
    路房屋返還全體繼承人，但被告卻未返還，恐已涉刑事侵占
    罪等語（見他卷第27至32頁），更可證明於該時就聲請人個
    人之主觀認知，確實已知悉被告易其持有之委託代管款項及
    基隆路房屋為所有而不返還之事實，並綜合聲請人持有對帳
    單、對話紀錄、授權書等證物以觀，堪認於107年7月13日本
    案存證信函寄發時，聲請人對其所稱被告侵占盧鏘委託代管
    款項及基隆路房屋等事，已非初意疑被告有此犯行，但未得
    確實證據之狀態，而係主觀上已有所知悉，並取得確實證據
    之狀態。
  ㈥再者，被告於收受本案存證信函後，委由律師寄發論衡國際
    法律事務所107年7月25日（107）論衡法真字第0725號函（
    下稱本案律師函）予聲請人，被告於該函稱：盧鏘之所有銀
    行款項，都在帳號之內，基隆路房屋係盧安瑜所贈，非借名
    登記等語（見他卷第33頁），可見被告否認並拒絕返還盧鏘
    委託代管款項及基隆路房屋之意甚明，而本案律師函業經聲
    請人所委託之律師於107年7月26日收受，此有本案律師函上
    所蓋收文章可證（見他卷第33頁），堪認聲請人於該時亦已
    知悉本案律師函內容，是於107年7月26日，聲請人對其所稱
    被告侵占盧鏘委託代管款項及基隆路房屋等事，其主觀上應
    知之甚詳，且除原已取得之上開證據外，更取得可證明被告
    拒絕返還盧鏘委託代管款項及基隆路房屋之本案律師函之證
    據，然聲請人遲至108年6月5日始具狀對被告提起本案刑事
    告訴，顯然已逾6個月告訴期間，原不起處處分及高檢署處
    分書執此認聲請人已逾6個月告訴期間，應無違誤。
  ㈦聲請意旨雖稱：對帳單僅證明有款項代管之事實，無法推論
    本案侵占事實，聲請人寄發本案存證信函時，僅係懷疑被告
    涉犯侵占罪，而本案律師函就盧鏘委託代管款項流向、由何
    人保管、存於何人於何家銀行開立帳戶，均未說明並提出佐
    證，且盧安瑜將基隆路房屋登記於被告盧凡名下，其真意為
    贈與或借名登記，需待告訴人查證盧安瑜所遺留之佐證資料
    ，並傳訊證人鄭祐祥律師，才能查明，聲請人無從依本案律
    師函內容，而據以確信被告侵占盧鏘委託代管款項及基隆路
    房屋，直係至聲請人與被告協商遺產分割方案後，聲請人才
    確信被告有侵占犯行等語。惟以本案存證信函寄發時，聲請
    人主觀上應已知悉本案犯人，已如前述，不因本案存證信函
    上採用語氣較委婉之「恐涉」二字而影響上開認定，至於，
    聲請人所稱另需查明之盧鏘委託代管款項之流向、由何人保
    管、存於何人於何家銀行開立帳戶及盧安瑜所遺留之佐證資
    料，與傳訊證人鄭祐祥律師等調查事項，此僅係用以加強司
    法機關認定被告確有侵占犯行之證據，然聲請人於此等證據
    調查前應已主觀知悉本案犯人，此從上開調查事項於聲請人
    提起本案告訴時仍未進行調查，但聲請人仍認被告犯侵占犯
    行而提起本案告訴即明，是聲請人上開主張，尚難採信。
五、綜上所述，原不起訴處分及再議駁回處分所憑據之理由，俱
    有卷內各項訴訟資料可稽，並未違背經驗法則或論理法則，
    聲請人猶執陳詞，對原不起訴處分及再議駁回處分業已詳為
    說明論證之事項，再事爭執，指摘其違法不當，請求交付審
    判，非有理由，應予駁回。
六、依刑事訴訟法第258條之3第2項前段，裁定如主文。  
中　　華　　民　　國　　111 　 年　　4 　 月　　14  　日
　　　　　　　　　刑事第七庭   審判長法　官  廖建傑
　　　　　　　　　                   法  官  王星富
　　　　　　　　　                   法  官  吳旻靜
上正本證明與原本無異。
本裁定不得抗告。
                                     書記官  陳怡君
中　　華　　民　　國　　111 　年　　4 　　月　　15　　日